臺灣嘉義地方法院刑事判決　　　　　　　 96年度易字第282號
公　訴　人　臺灣嘉義地方法院檢察署檢察官
被　　　告　戊○○
　　　　　　乙○○
上列被告因傷害等案件，經檢察官提起公訴（95年度偵字第7033
號），本院判決如下：
    主  文
戊○○教唆犯共同傷害罪，處有期徒刑壹年，減為有期徒刑陸月
；又教唆犯共同毀損他人物品罪，處有期徒刑玖月，減為有期徒
刑肆月又拾伍日，應執行有期徒刑拾月。
乙○○共同犯傷害罪，處有期徒刑壹年，減為有期徒刑陸月；又
共同犯毀損他人物品罪，處有期徒刑玖月，減為有期徒刑肆月又
拾伍日，應執行有期徒刑拾月。
    事  實
一、戊○○於民國九十五年九月初，因女友胡玉婷在嘉義市○區
    ○○街一四三號「絕世泡沫紅茶店」（下稱絕世紅茶店）工
    作之排班時間問題，而於九十五年九月二日與店長丁○○有
    所爭執，對其心生不滿，為求報復，竟基於教唆普通傷害及
    毀損他人物品之犯意，於九十五年九月四日某時，在不詳處
    所，唆使乙○○與另一名姓名不詳之成年人至絕世紅茶店，
    傷害店員身體及毀損店內物品。乙○○即與該姓名不詳之成
    年人共同基於普通傷害及毀損他人物品之犯意聯絡，於同日
    晚上八時三十分許，分別穿戴黑衣、安全帽及口罩，騎乘車
    牌號碼以不詳物品遮蔽之黑色機車，至上開紅茶店，持木棍
    及絕世紅茶店豎立在店外之廣告旗桿等物衝入店內，損壞丁○○所有之工作吧台、封口機、果汁機、搖杯機、冰箱、茶
    桶、冰桶各一個、原物料、盆栽九盆、電燈一支及該店屋主
    己○○所有之封口機一台、茶桶五個、果汁機二台、高腳椅
    二張、電燈一支及臥櫃二個等物品，足以生損害於丁○○及
    己○○，乙○○並持木棍毆打己○○，致其受有左手肘部骨
    折之傷害，後旋即分乘上開機車逃離現場，然乙○○在場時
    因所戴之口罩掉落，經丁○○及己○○認出，循線查獲。
二、案經丁○○及己○○訴由嘉義市警察局第二分局報告臺灣嘉
    義地方法院檢察署檢察官偵查起訴。
    理  由
壹、程序事項
一、按被告以外之人於審判外之言詞或書面陳述，除法律有規定
    者外，不得作為證據，刑事訴訟法第一百五十九條第一項固
    有明文；而被告以外之人於偵查中向檢察官所為之陳述，除
    顯有不可信之情況者外，得為證據，同法第一百五十九條之
    一第二項亦有明定。本件證人丁○○、己○○、胡玉婷於偵
    查中所為證言，屬被告以外之人於審判外之言詞陳述，惟所
    為證述係於自由意志下所為，並經具結，復無顯不可信之情
    形，依前揭規定，自應有證據能力。
二、又被告以外之人於審判外之陳述，雖不符刑事訴訟法第一百
    五十九條之一至之四規定，而經當事人於審判程序同意作為
    證據，法院審酌該言詞陳述或書面陳述作成時之情況，認為
    適當者，亦得為證據；當事人、代理人或辯護人於法院調查
    證據時，知有第一百五十九條第一項不得為證據之情形，而
    未於言詞辯論終結前聲明異議者，視為有前項之同意，此觀
    同法第一百五十九條之五規定亦明。本件公訴檢察官及被告
    於本院準備程序及審理時對於證人丁○○、己○○、胡玉婷
    於警詢之證述暨其他相關具傳聞性質之證據資料之證據能力
    ，均表示同意作為本案認定事實之證據，且迄於言詞辯論終
    結前亦未聲明異議。本院審酌證人之陳述及證據資料作成時
    之情況，核無違法取證或其他瑕疵，認為以之作為證據為適
    當，前述證人於審判外之陳述及相關證據資料，自得作為證
    據。
貳、實體事項
一、訊據被告戊○○及乙○○，均矢口否認有何傷害及毀損他人
    物品犯行，戊○○辯稱：九十五年九月四日晚上，因段耀光
    欠伊新臺幣（下同）二千元，吩咐乙○○至耐斯廣場去跟段
    耀光收錢，另於當日晚上八時許，跟甲○○至「劉國文」位
    於嘉義縣民雄鄉十四甲住處，並未至絕世紅茶店云云，乙○○則以：九十五年九月四日因友人段耀光欠伊二千元，「阿
    輔」騎車載伊至耐斯廣場找段耀光，拿到二千元後，即回住
    處喝酒等語置辯，惟查：
(一)上揭絕世紅茶店於九十五年九月四日晚間，遭乙○○及另一
    名姓名不詳之成年人，持木棍及絕世紅茶店豎立在店外之廣
    告旗桿等物品衝入店內，損壞丁○○及己○○前開所有之物
    品，並毆打己○○等情，業據證人即告訴人丁○○及己○○
    於警詢、偵查中經具結及本院審理時證述綦詳（見警卷第十
    五至二十、二十五至二十六、二十八至三十頁；偵卷第七至
    八頁；本院卷第九十五、九十六、一０一、一０二頁），復
    有被害報告單、嘉義市警察局第二分局後湖派出所受理刑事
    案件報案三聯單、現場照片七張等件在卷可佐（見警卷第四
    十、四十二、四十三、七十二頁），又己○○因而受有左手
    肘部骨折之傷害，亦有財團法人嘉義基督教醫院診斷證明書
    一紙附卷可按（見警卷第四十一頁），堪認告訴人之指述應
    無虛構。
(二)戊○○之女友胡玉婷於九十五年八月十四日至絕世紅茶店工
    作，但因上班時間無法配合，而於九十五年九月二日離職，
    又胡玉婷曾告知戊○○上情，戊○○遂於九十五年九月一日
    至絕世紅茶店找丁○○討論，而於隔日（二日）晚上，胡玉
    婷又因工作問題，在戊○○住處與戊○○有所爭執，乙○○
    及另一名綽號「阿吉」之成年人即應戊○○之吩咐，至絕世
    紅茶店找丁○○，要求丁○○至戊○○住處協調胡玉婷排班
    問題等情，業據證人胡玉婷、丁○○於警詢及偵查中具結證
    述在卷，亦有胡玉婷應徵履歷表一紙附卷可稽（見警卷第十
    六、十七、十九、三十四、三十五、四十四頁；偵卷第七頁
    ），乙○○亦自承無訛（見警卷第十頁），又證人胡玉婷證
    稱：於九十五年九月三日凌晨一時四十三分許，以手機號碼
    0000000000號傳送內容為：「真的很報（抱字之
    誤）歉，我有我的苦衷，為了保全茶研社，跟你們所有人，
    我選擇離開，也希望不要錯怪我，對不起，我永遠都不會忘
    記」之簡訊予丁○○，因為知道戊○○之個性，有勸阻不要
    去找絕世紅茶店之麻煩等語（見警卷第三十四頁），並有該
    簡訊內容之翻拍照片在卷可佐（見警卷第四十五至四十八頁
    ），顯見戊○○確實因胡玉婷在絕世紅茶店工作之排班時間
    問題，對丁○○有所不滿，即有教唆他人至絕世紅茶店毀損
    物品或傷害以報復之動機，應可認定。
(三)至於被告戊○○於警詢時先供稱：九十五年九月四日晚上八
    時十分許與甲○○至「劉國文」位於嘉義縣民雄鄉十四甲之
    住處，約於晚上八時三十分許離開，即返回嘉義市○○○路
    五一三號住處，在家中喝酒，晚上十時許前往瑪格ＫＴＶ唱
    歌，直至隔日（即五日）凌晨二時許才離開等語（見警卷第
    二至三頁），於偵查中另供稱：當日晚上七、八時許在興業
    西路住處與乙○○、「阿輔」、楊志清、童家達等人喝酒，
    後隨同甲○○於晚上八時多前往「劉國文」住處，手機當日
    未借給別人使用等語（見偵卷第八頁），被告乙○○於警詢
    時則供稱：當日晚上與楊志清、「阿輔」等三人在家裡喝酒
    ，晚上九時許就去睡覺等語（見警卷第九頁），然於偵查中
    則另供述：當日晚上八時許，接獲友人段耀光之電話，要伊
    至耐斯飯店停車場，幫其買酒，遂與楊志清及「阿輔」一同
    前往耐斯飯店停車場待到晚上約九時許，才回興業西路居處
    等語（見偵卷第二十五頁），已徵被告二人對於九十五年九
    月四日晚上之行蹤，分別供述之情節非但前後不一致，而戊○○係陳稱與乙○○一同喝酒，乙○○竟供述僅與楊志清、
    「阿輔」飲酒，其等之供詞有此矛盾差異，已難令人信其所
    辯為真實。又有關被告二人於本院審理時所執詞當日晚上跟
    段耀光拿錢等情，於警詢及偵查中均未曾提及該情，於本院
    行準備程序時，經隔離訊問，戊○○辯稱：與段耀光係朋友
    ，因要去耐斯廣場工作，缺錢買工作服，借之二千元，當日
    晚上八時之前，聯絡乙○○去跟段耀光收錢，乙○○與另一
    位綽號「阿輔」之人一同前去，收到錢後，乙○○當晚即回
    到嘉義市○○○路住處交伊二千元云云（見本院卷第二十二
    頁），然乙○○卻辯解：不知道段耀光是否認識戊○○，段
    耀光之前沒工作時，向伊借二千元，段耀光當日晚上打電話
    給伊，說要還錢，「阿輔」騎機車載伊去耐斯廣場那邊跟段
    耀光拿錢，戊○○並不知道這件事云云（見本院卷第二十三
    頁），互核被告二人供述，段耀光究竟向何人借款之重要情
    節，竟南轅北轍，再佐以證人段耀光於本院審理時到庭證稱
    ：跟戊○○借款二千元，與乙○○並無金錢往來，要還錢予
    戊○○時，乙○○打電話來問方不方便，那時還在耐斯飯店
    停車場工作，係乙○○一個人騎乘機車來跟伊拿錢，借錢時
    間應於快暑假大概九十五年五、六月時，因停車場工作係六
    月底去做，每月五日領薪水，做到九月初還沒領薪水即離職
    ，老闆有算一個月薪水給伊，還錢時間應係於八月五日領薪
    水之前某日晚上等語（見本院卷第六十三至六十七頁），若
    段耀光確係向戊○○借款，則乙○○前揭供稱借款予段耀光
    等情，顯屬虛捏，又段耀光還款予戊○○之時間非於九十五
    年九月四日晚間，戊○○上開供詞，亦難採信。再衡以戊○○供陳：手機門號0000000000號為乙○○使用，
    九十五年九月四日晚上係以手機聯絡乙○○去向段耀光拿錢
    等語（見本院卷第二十二頁），然觀之卷附戊○○手機門號
    0000000000號當日晚間之通聯紀錄，戊○○於晚
    上八時二十一分五十二秒、八時三十七分四十九秒、八時四
    十分二秒、八時五十五分四十七秒、八時五十六分十秒，分
    別撥打乙○○之上揭手機號碼，此有通聯調閱查詢單存卷為
    憑（見警卷第六十四至六十七頁），與戊○○所執前詞，有
    所出入，益徵戊○○與乙○○上揭辯解，無非係臨訟為杜撰
    不在場證明，隱匿乙○○有於九十五年九月四日晚間前往絕
    世紅茶店等情，均難採信。至於證人丙○○於本院審理時到
    庭證述：九十五年九月四日晚上約六、七時或七、八時許，
    騎乘機車載乙○○去耐斯廣場停車場找「耀光」，乙○○說
    「耀光」欠錢，去拿錢之前，應該沒有人打電話給乙○○，
    會特別記得是因平時與乙○○係到處玩，這件事較特別等語
    （見本院卷第一０六至一０九頁），然證人段耀光已證稱係
    乙○○一個人騎乘機車來拿錢，且係於九十五年八月五日前
    某日等語，又被告二人供述有前揭矛盾虛構之處，是丙○○
    之證詞亦難採為對被告有利之認定，要屬明確。
(四)又戊○○辯稱九十五年九月四日晚上與甲○○至劉國文位於
    嘉義縣民雄鄉十四甲住處一節，證人甲○○於本院審理時到
    庭證稱：因讀夜校，九十五年九月四日開學，約晚上七、八
    時許，開車載戊○○至「國文」住處，聊一下後，即返回友
    孝路代天宮泡茶聊天，約晚上十時至十一時許關門後，再載
    戊○○回去等語（見本院卷第五十三至五十四頁），輔以前
    揭卷附戊○○手機門號0000000000號於九十五年
    九月四日之通聯紀錄，戊○○先於晚上七時二十一分三十三
    秒撥打甲○○之手機門號0000000000號，此時基
    地台顯示在嘉義市○區○○路七二０號五樓頂及樓梯間頂，
    惟通話秒數為一秒，而後於晚上七時二十三分二十五秒、二
    十四分十秒、二十四分二十七秒、二十四分二十八秒、二十
    五分二十三秒均互為通聯，但未接通，再於晚上七時二十五
    分四十二秒，由戊○○撥打甲○○手機門號，並有六十七秒
    之通話，此時基地台位置仍為上址，之後迄於九時許，戊○○之手機通聯有與胡玉婷（手機門號0000000000
    號）、郭元振（手機門號0000000000號）、乙○○（手機門號0000000000）、嚴紹日（手機門號
    0000000000號）等通聯紀錄，合計發話次數多達
    四十一通，而受話次數亦多達五十通，通聯之基地台除上址
    外，另依序在嘉義市○○○街二十六號七樓頂、新榮路二三
    四號七樓頂、林森西路十一號十二樓頂、忠孝路五七五號十
    樓頂、台林街一一七巷五號十樓頂，其中與甲○○上揭通話
    後，至晚上八時二十八分許之數十次通聯顯示，基地台均為
    嘉義市○區○○路七二０號五樓頂及樓梯間頂，此有通聯調
    閱查詢單、本院依職權查詢手機號碼使用者資料等件附卷為
    憑（見警卷第六十至六十八頁；本院卷第三十五至三十七頁
    ），顯見戊○○與甲○○通話後，並未移動其所在，即甲○○所證述及戊○○所供稱當日晚上七、八時許至嘉義縣民雄
    鄉「劉國文」住處等情，因與戊○○手機通聯紀錄不相符合
    ，其等所述難認為屬實。況且，告訴人並未指述戊○○亦到
    絕世紅茶店參與毀損及傷害行為，戊○○係教唆乙○○為之
    ，不在絕世紅茶店亦屬當然，益見其刻意捏造案發之際，係
    在嘉義縣民雄鄉之不實行蹤等節，無非係為脫免本件罪責，
    所為辯解，不足採信。
(五)再證人丁○○於本院審理時證稱：乙○○曾在九十五年九月
    二日至紅茶店要伊至戊○○住處處理戊○○與胡玉婷因工作
    排班吵架之事，但並未前往，四日晚上來砸店時，因其中一
    位口罩掉落，並未再載上，認出即係乙○○，從開店後並未
    與其他人有所爭執或糾紛等語（見本院卷第一０一、一０二
    、一０五頁），證人己○○則證述：打人那一位因口罩掉下
    來，未再載上，於警察局指認時印象比較清楚，並未與他人
    有何恩怨等語（見本院卷第九十五、九十六、九十九頁），
    本院審酌丁○○於案發前二天甫見過乙○○，而丁○○與己○○均因前來砸店之其中一人口罩掉落，並未再載上，而旋
    於報警後，指認出該人即為乙○○，所憑記憶印象，因距離
    案發時間甚近，記憶鮮明，應無誤認之虞，況佐以丁○○因
    胡玉婷工作時間與戊○○有若干不愉快等情，當晚至紅茶店
    之人並未取走任何財物，而係毀壞店內設備，並傷害己○○
    後，旋即離去一節，既丁○○與己○○均未與他人有結怨之
    情形，而乙○○前述辯稱至耐斯廣場找段耀光拿錢一節，既
    非可採信為真實，更益見所為辯解，無非係為卸責，洵無可
    採。
(六)按採證認事係屬事實審法院之職權，法院憑以認定犯罪事實
    之證據，並不以直接證據為限，即綜合各種直接、間接證據
    ，本於推理作用，為其認定犯罪事實之基礎，如不違背經驗
    法則與論理法則，亦非法所不許（最高法院九十三年度台非
    字第七十三號判決意旨參照）。又刑法第二十九條第一項之
    教唆犯係指行為人對於本無犯罪意思，或雖有犯罪意思，而
    尚未決定之特定人，基於教唆犯罪之故意，唆使其產生犯罪
    之決意者而言，故依其立法旨趣在於規定教唆犯須對可得確
    定之特定人教唆可得確定之特定犯罪（最高法院八十一年度
    台上字第一六二一號、九十一年度台上字第七二九號判決意
    旨參照），本案被告戊○○否認有何教唆乙○○與另一名姓
    名不詳之成年人至絕世紅茶店為毀損他人物品及傷害犯行，
    被告乙○○亦否認犯行，雖無直接證據證明係戊○○所教唆
    ，然觀諸上開告訴人之指述各節，再輔以戊○○所執當日晚
    間與甲○○至「劉國文」住處或聯絡乙○○至耐斯廣場向段
    耀光拿錢等辯解，皆與證人證述或通聯紀錄矛盾而有未合之
    處，又乙○○居住在戊○○住處，戊○○亦係其十家將陣頭
    之師傅，均據被告二人供承在卷（見偵卷第八頁），是本院
    綜合上開各理由論證，本於推理作用，堪認戊○○因胡玉婷
    在絕世紅茶店工作時間之問題，與丁○○有所爭執，因而懷
    恨在心，唆使原無犯意之乙○○及另一名姓名不詳之成年人
    至絕世紅茶店為上開犯行，以為報復，又因戊○○及乙○○
    對於犯行均堅不吐實，本院再審酌前述戊○○對丁○○之不
    滿情形，而教唆犯就其所認識之犯罪事實限度內負其責任，
    乙○○及另一名姓名不詳之成年人所共同為之普通傷害及毀
    損他人物品犯行，應均無逸脫逾越戊○○教唆所認識之犯罪
    事實範圍，要無疑義。
(七)綜上，本件事證明確，被告戊○○及乙○○之犯行，均堪已
    認定，應予依法論科。
二、論罪科刑
(一)本件乙○○原無傷害、毀損他人物品之犯意，因戊○○對絕
    世紅茶店店長丁○○之不滿，教唆乙○○至絕世紅茶店毀損
    丁○○、己○○所有之物品及傷害之。核被告戊○○所為，
    係犯刑法第二十九條第一項、第二百七十七條第一項及第三
    百五十四條之教唆傷害罪及教唆毀損他人物品罪，應依刑法
    第二十九條第二項之規定，依其所教唆之罪處罰之；被告乙○○所為，係犯刑法第二百七十七條第一項之傷害罪及同法
    第三百五十四條之毀損他人物品罪。又戊○○及乙○○各以
    一個教唆毀損及毀損行為，損壞丁○○及己○○二人之物品
    ，侵害二不同之財產法益，觸犯二罪名，係想像競合犯，均
    應依刑法第五十五條從一重之毀損他人物品罪處斷。另乙○○與另一名姓名不詳之成年人有犯意聯絡及行為分擔，為共
    同正犯，被告戊○○及乙○○所各犯之上開二罪，犯意各別
    ，行為互異，分別侵害告訴人之個人法益及財產法益，均應
    分論併罰。至於公訴檢察官於論告書認戊○○係普通傷害罪
    及毀損他人物品罪之共同正犯，然因本件乙○○與丁○○或
    己○○均未相識，尚無積極證據足以認定乙○○起先即與告
    訴人有所恩怨，而有傷害或毀損他人物品之動機，其犯意之
    惹起應係戊○○所引發無疑，是難認戊○○與乙○○就本案
    犯行有犯意聯絡，而為共同正犯，併予說明。
(二)爰審酌被告戊○○僅因細故，不思與告訴人和平解決，竟教
    唆乙○○以毀損、傷害等暴力方式，以遂行達其教訓傷害他
    人之不法目的，影響社會秩序安全甚鉅，更徵其惡性，甚屬
    可責，且被告二人均未與丁○○及己○○達成賠償和解，兼
    衡其等犯後否認犯行之態度、無任何刑事前案紀錄之素行（
    見卷附臺灣高等法院被告前案紀錄表）、智識程度、家庭狀
    況、本件犯行之手段、方式、造成告訴人財物損失及傷害程
    度等一切情狀，分別量處如主文所示之刑，並均定其應執行
    刑，以資懲儆。另中華民國九十六年罪犯減刑條例於九十六
    年七月四日制定公布，並自九十六年七月十六日施行，被告
    二人所犯本件犯行，犯罪時間於九十六年四月二十四日以前
    ，符合該條例第二條第一項第三款規定應予減刑二分之一之
    要件，爰依上開減刑條例第七條之規定，就宣告徒刑部分，
    均諭知如主文所示之減得之刑，並定應執行之刑。至於用以
    傷害告訴人之木棍一支或損壞告訴人物品之廣告旗桿等物，
    既無證據證明為被告或另一名姓名不詳之成年人所有，且均
    未扣案，爰不予宣告沒收，附此敘明。
據上論斷，依刑事訴訟法第二百九十九條第一項前段，刑法第二
十八條、第二十九條、第二百七十七條第一項、第三百五十四條
、第五十五條、第五十一條第五款，刑法施行法第一條之一第一
項、第二項前段，中華民國九十六年罪犯減刑條例第二條第一項
第三款、第七條、第十條第一項，判決如主文。
本案經檢察官古富祺到庭執行職務
中　　華　　民　　國　　96　　年  　10  　月　　23　　日
                  刑事第二庭審判長法  官  沈福財
                                  法  官  卓春慧
                                  法　官　林青怡
上列正本證明與原本無異。
如不服本判決，應於判決送達後十日內向本院提出上訴狀，上訴
書狀依法應敘述具體理由，如未敘述具體理由者，應於上訴期間
屆滿後二十日內補提理由書於本院（均應附繕本）。告訴人或被
害人如對於本判決不服者，應具備理由請求檢察官上訴，其上訴
期間之計算係以檢察官收受判決正本之日期為準。
中　　華　　民　　國　　96　　年  　10  　月　　23　　日
                                  書記官  李佳惠
附錄本案論罪科刑法條
刑法第277條第1項
傷害人之身體或健康者，處3年以下有期徒刑、拘役或1千元以下
罰金。
刑法第354條
毀棄、損壞前二條以外之他人之物或致令不堪用，足以生損害於
公眾或他人者，處2年以下有期徒刑、拘役或5百元以下罰金。
